【裁判字號】    98,訴,212
【裁判日期】    980610
【裁判案由】    違反毒品危害防制條例
【裁判全文】
臺灣花蓮地方法院刑事判決               98年度訴字第212號
公  訴  人  臺灣花蓮地方法院檢察署檢察官
被      告  甲○○
上列被告因違反毒品危害防制條例案件，經檢察官提起公訴（98
年度毒偵字第156 號），被告於本院準備程序中就被訴之事實為
有罪之陳述，經合議庭評議後，裁定由受命法官獨任進行簡式審
判程序，本院判決如下：
    主  文
甲○○施用第一級毒品，累犯，處有期徒刑拾月。扣案之注射針
筒壹支沒收。
    事  實
一、甲○○於民國87年間因施用毒品案件，經本院裁定令入勒戒
    處所觀察、勒戒後，認有繼續施用毒品之傾向，由本院裁定
    令入戒治處所強制戒治，於88年11月2 日停止戒治交付保護
    管束，於89年5月7日保護管束期滿執行完畢。復於91年、93
    年因違反毒品危害防制條例案件經本院判決確定。又於94年
    間因違反毒品危害防制條例案件，經本院判處有期徒刑9 月
    確定，於96年1月30 日執行完畢。詎仍不知悔改，基於施用
    毒品之犯意，於97年12月23日中午12時20分許，在花蓮縣花
    蓮市○○路333 號中華加油站廁所內，以針筒注射方式施用
    第一級毒品海洛因1次。嗣為警當場查獲，並扣得注射針筒1
    支，並經其同意由警採集其尿液送驗，結果呈鴉片類陽性反
    應，因而查悉上情。
二、案經花蓮縣警察局花蓮分局報告臺灣花蓮地方法院檢察署檢
    察官偵查起訴。
    理  由
一、按刑事訴訟法第273條之1第1 項規定，除被告所犯為死刑、
    無期徒刑、最輕本刑為3 年以上有期徒刑之罪、或高等法院
    管轄第一審案件者外，於審判期日前之程序進行中，被告先
    就被訴事實為有罪之陳述時，審判長得告知被告簡式審判程
    序之旨，並聽取當事人、代理人、辯護人及輔佐人之意見後
    ，裁定進行簡式審判程序。經查，本件被告甲○○被訴違反
    毒品危害防制條例案件，為前開不得進行簡式審判程序以外
    之案件，且被告於本院行準備程序時就訴事實為有罪之陳述
    ，經本院告知被告簡式審判程序之旨，並聽取被告之意見後
    ，爰依前開刑事訴訟法第273條之1第1 項之規定，當庭裁定
    改依簡式審判程序並由受命法官獨任審判之，合先敘明。
二、被告於上開時間、地點施用海洛因之事實，業據其於本院審
    理時坦承不諱，而被告為警查獲時採集之尿液，經送驗結果
    呈鴉片類陽性反應，此有慈濟大學濫用藥物檢驗中心檢驗總
    表、毒品案件尿液檢體採集送驗檢體紀錄表、查獲照片4 張
    在卷及注射針筒1 支扣案可稽，被告上開自白與事實相符，
    堪信其為真實。又毒品危害防制條例於92年7月9日修正公布
    ，自93年1月9日施行，其中第20條、第23條將施用毒品之刑
    事處遇程序，區分為「初犯」及「5年內再犯」、「5年後再
    犯」。依其立法理由之說明：「初犯」，經觀察、勒戒或強
    制戒治後，應為不起訴處分或不付審理之裁定；經觀察、勒
    戒或強制戒治執行完畢釋放後，「5 年內再犯」者，因其再
    犯率甚高，原實施之觀察、勒戒及強制戒治既已無法收其實
    效，爰依法追訴或裁定交付審理。至於經觀察、勒戒或強制
    戒治執行完畢釋放後，「5 年後再犯」者，前所實施之觀察
    、勒戒或強制戒治已足以遮斷其施用毒品之毒癮，為期自新
    及協助其斷除毒癮，仍適用「初犯」規定，先經觀察、勒戒
    或強制戒治之程序。從而依修正後之規定，僅限於「初犯」
    及「5 年後再犯」二種情形，始應先經觀察、勒戒或強制戒
    治程序。倘被告於5年內已再犯，經依法追訴處罰，縱其第3
    次（或第3 次以上）再度施用毒品之時間，在初犯經觀察、
    勒戒或強制戒治執行完畢釋放5年以後，已不合於「5年後再
    犯」之規定，且因已於「5 年內再犯」，顯見其再犯率甚高
    ，原實施觀察、勒戒或強制戒治，已無法收其實效，即應依
    該條例第10條處罰，最高法院95年第7 次刑事庭會議決議可
    資參照。查被告本次施用毒品之犯罪時間雖距前次強制戒治
    釋放出所達5年以上，然其於5年內已再犯施用毒品案件，並
    分別經本院判處徒刑確定，顯見其再犯率甚高，原實施之觀
    察、勒戒、強制戒治已無法收其實效，揆諸前揭說明意旨，
    已不合於「5 年後再犯」之規定，本件事證明確，應依法論
    科。
三、按海洛因係毒品危害防制條例第2條第2項第1 款所稱之第一
    級毒品。核被告所為，係犯毒品危害防制條例第10條第1 項
    之施用第一級毒品罪，被告施用前後持有海洛因之低度行為
    ，應為施用海洛因之高度行為所吸收，不另論罪。又被告前
    於94年間因違反毒品危害防制條例案件，經本院判處有期徒
    刑9月確定，於96年1月30日執行完畢等情，有臺灣高等法院
    被告前案紀錄表1份在卷可參，其於5年以內故意再犯本件有
    期徒刑以上之罪，為累犯，應依刑法第47條第1 項規定加重
    其刑。爰審酌被告前科累累，素行不佳，施用毒品之種類，
    對自己身體之殘害，經觀察勒戒及強制戒治仍未能戒除毒癮
    及其終於本院審理時坦承犯行，態度良好等一切情狀，量處
    如主文所示之刑，以示懲儆。末查，扣案之注射針筒1 支，
    為被告所有供其施用海洛因所用之物，已據其供明在卷，應
    依刑法第38條第1項第2款規定宣告沒收。
據上論斷，應依刑事訴訟法第299條第1項前段、第273條之1 第1
項，毒品危害防制條例第10條第1 項，刑法第11條前段、第47條
第1項、第38條第1項第2款之規定，判決如主文。
本案經檢察官張立中到庭執行職務。
中    華    民    國    98    年    6     月    10    日
                  刑事第三庭    法  官  湯國杰
以上正本證明與原本無異。
如不服本判決應於收受送達後10日內向本院提出上訴書狀，並應
敘述具體理由。其未敘述上訴理由者，應於上訴期間屆滿後20日
內向本院補提理由書 (均須按他造當事人之人數附繕本)「 切勿
逕送上級法院」。
中    華    民    國    98    年    6     月    10    日
                                書記官
附錄本判決論罪之法律條文：
毒品危害防制條例第10條
施用第一級毒品者，處 6 月以上 5 年以下有期徒刑。
施用第二級毒品者，處 3 年以下有期徒刑。


司法院資訊處製作；財團法人民間司法改革基金會備份。
